臺灣臺中地方法院刑事判決　　　　　　　　　　　　九十三年度訴字第二三二九號
　　公　訴　人　臺灣臺中地方法院檢察署檢察官
　　被　　　告　乙○○
　　指定辯護人　本院公設辯護人　丁○○
右列被告因準強盜等案件，經檢察官提起公訴（九十二年度偵字第二二四一五號），
本院判決如左：
    主  文
乙○○攜帶兇器竊盜，因脫免逮捕，而當場施以強暴，處有期徒刑柒年陸月。
    犯罪事實
一、乙○○前有多次竊盜、違反麻醉藥品管理條例犯行（未構成累犯），詎仍不知悔
    改，於九十二年十一月十六日上午四時五十分許，見非供人居住之臺中市○區○○路二三四號辦公大樓之大門鐵門未放下，認有機可乘，而基於意圖為自己不法
    所有之犯意，侵入該建築物後，在該建築物之樓梯旁，不詳人士所有之工具箱內
    先行竊取小型手電筒一支、手套一付，得手後，復侵入該建築物內十二樓之「臺
    灣兒童暨家庭扶助基金會」（以下簡稱家扶基金會）內，竊取一字型之螺絲起子
    一支後，即攜帶該足供兇器使用之螺絲起子，再接續竊取家扶基金會所有之統一
    發票九十八張、世華商業銀行金融卡一張、電腦顯示器二部、相機三臺、電腦連
    接器二組、現金新臺幣（下同）五百二十五元、及家扶基金會副執行長甲○○所
    有之中國國際商業銀行提款卡一張。得手後，乙○○將所竊得之統一發票九十八
    張、金融卡二張、現金五百二十五元置於衣服口袋內，正欲搬運置於家扶基金會
    門口之電腦顯示器二部、相機三臺、電腦連接器二組離去之際，因觸動家扶基金
    會連線警報器，該大樓保全人員丙○○於接獲通報後趕往該大樓十二樓，發覺乙○○正竊取家扶基金會之財物，乃持警棍欲加以制止。乙○○見狀，竟為脫免逮
    捕，與丙○○自該大樓十二樓一路追趕扭打至地下室，並基於傷害人身體之犯意
    ，持丙○○於追趕拉扯間，不慎掉落之警棍毆打丙○○之頭部，致丙○○因而受
    有頭部外傷併右側頭顱頂部撕裂傷、右側前額撕裂傷之傷害，以此方式當場對丙○○施以強暴。嗣於同日上午四時五十三分許，在上址大樓地下室一樓，為據報
    前往之員警當場查獲，並自乙○○身上起出統一發票九十八張、金融卡二張、現
    金五百二十五元及作案用之手電筒一支、手套一付、螺絲起子一支，始悉上情。
二、案經丙○○訴由臺中市警察局第一分局報告臺灣臺中地方法院檢察署檢察官偵查
    起訴。
    理  由
一、訊據被告乙○○對於前揭時、地，竊盜之犯罪事實坦承不諱，惟矢口否認有為脫
    免逮捕，而傷害告訴人丙○○之準強盜犯行，辯稱：伊未與告訴人發生扭打，告
    訴人發現伊時，告訴人想要追打伊，伊跑給告訴人追，伊與告訴人有語言上的衝
    突，但並無肢體上的接觸，在追逐的過程中，告訴人曾跌倒，告訴人可能因此才
    受傷的云云。然查：
（一）被告對於上開時、地，先在該大樓之樓梯間，竊取不詳人士所有之小型手電筒
      一支、手套一付，再於家扶基金會辦公室內，竊取螺絲起子一支後，即攜帶該
      螺絲起子，繼續竊取家扶基金會所有之統一發票九十八張、世華商業銀行金融
      卡一張、電腦顯示器二部、相機三臺、電腦連接器二組、現金五百二十五元、
      及家扶基金會副執行長甲○○所有之中國國際商業銀行提款卡一張等物之事實
      坦承不諱，核與被害人甲○○、戊○○（家扶基金會行政處主任）於警詢中所
      指述之情節相符，並有現場圖、起獲贓證物一覽表、扣押物品目錄表各乙紙、
      贓物認領保管收據二張、現場照片八張在卷可佐，足見被告此部分之自白確與
      事實相符。
（二）被告雖辯稱：伊並未與告訴人發生扭打，告訴人發現伊時，告訴人想要追打伊
      ，所以伊跑給告訴人追，伊與告訴人有語言上的衝突，但並無肢體上的接觸，
      在追逐的過程中，告訴人曾跌倒，告訴人可能因此才受傷的云云。惟查：
１、告訴人丙○○於本院審理時以證人身分結證稱：伊當日接到公司通知，所以到十
    二樓查看，伊到十二樓時，就發現被告從屋內跑出來，伊看到十二樓的大門有被
    破壞的痕跡。被告往樓上跑，伊就跟著往樓上跑，到了頂樓之後，被告又走到另
    外一個樓梯，往樓下跑，伊再跟著追，那一棟建築物有二個樓梯，在追逐當中，
    被告攻擊伊，他要抱住伊，想搶伊的警棍，伊當時在追逐的過程中，手持警棍，
    跟被告發生拉扯，被告打伊，但伊公司有規定，不可以打嫌犯的重要部位，所以
    伊正在想要不要反擊時，過程中警棍掉落，被告就拾起警棍往伊頭上打，伊沒有
    注意這是在幾樓發生的，在過程中，伊沒有主動出手打被告，只有要拉住被告拖
    延他的時間。被告拿警棍打伊的頭部之後，就說警棍還伊，將警棍丟在地上，叫
    伊放他走。伊在追逐的過程中並未跌倒，伊當天頭部所受的傷，就是被告持警棍
    毆打伊造成的。伊在十二樓的大門看到被告時，被告戴著手套，手上拿著螺絲起
    子，但是被告並未持螺絲起子攻擊伊（見本院九十四年三月四日審理筆錄）等語
    明確，且告訴人確曾於九十二年十一月十六日清晨，因受有頭部外傷併右側頭顱
    頂部撕裂傷、右側前額撕裂傷之傷害，而至中山醫學大學附設醫院中港分院就醫
    ，有中山醫學大學附設醫院中港分院出具之診斷證明書、九十四年一月二十六日
    中山醫港九四川吉字第九四○○五五號函暨所附具之病歷資料各乙份在卷可參。
２、再證人即本件承辦員警鐘文進、蔡翼地於本院審理時結證稱：當時伊等接獲勤務
    中心通報，所以才到現場，在地下室有聽到求救聲，但是沒有燈光，由證人蔡翼
    地拿手電筒照明，看到告訴人的臉都是血，被告與告訴人二人抱在一起靠在牆角
    ，告訴人及被告二人都是站立著，告訴人說被告是小偷，伊等就把被告拉開制伏
    上手銬，帶到一樓（見本院九十四年三月四日審理筆錄）等語明確，則證人鐘文
    進、蔡翼地到場處理時，告訴人的頭部已受傷。
３、被告雖辯稱：告訴人係自己跌倒受傷云云。惟本件經員警到場處理時，告訴人送
    醫後，隨即至警察局製作筆錄，並且就受傷情形予以拍照存證，有照片三張（見
    偵查卷第三三頁）附卷足佐，則依告訴人當時身上穿著之衣物以觀，並未有何因
    跌倒導致衣物變髒之情形。且告訴人受傷之部位分別為右前額靠近眉毛部分、右
    後頂部部分，若告訴人係因追逐被告跌倒自行受傷，則一般情形所受傷害應有足
    部或身體其他部分擦挫傷，當不致會僅有上半頭部受有撕裂傷之情形。
（三）是綜上所述，被告前開所辯，尚無足採信。是本件事證明確，被告犯行洵堪認
      定，應予依法論科。
二、論罪科刑部分：
（一）按刑法第三百二十一條第一項第三款之攜帶兇器竊盜罪，係以行為人攜帶兇器
      竊盜為加重條件，此所謂兇器，其種類並無限制，凡客觀上足對人之生命、身
      體、安全構成威脅，具有危險性之兇器均屬之，且只須行竊時攜帶此種具有危
      險性之兇器為已足，並不以攜帶之初有行兇之意圖為必要（最高法院七十九年
      臺上字第五二五三號判例參照）。查被告乙○○為右揭之竊盜犯行時，所持之
      螺絲起子為金屬材質，質地堅硬，有照片附卷可憑（見偵查卷第三十頁），於
      客觀上足以對人之身體、生命、安全構成威脅，堪認為兇器無疑。
（二）復按刑法第三百二十九條之以強盜論，即以強盜罪相當條文處罰之意，並非專
      以第三百二十八條第一項之強盜論，故第三百三十條所謂犯強盜罪，不僅指自
      始犯強盜罪者而言，即依第三百二十九條以強盜論者，亦包括之，如此項準強
      盜有第三百二十一條第一項各款情形之一，自應依第三百三十條論處；刑法準
      強盜罪，係以竊盜或搶奪為前提，在脫免逮捕之情形，其竊盜或搶奪既遂者，
      即以強盜既遂論，如竊盜或搶奪為未遂，即以強盜未遂論（最高法院二十五年
      上字第六六二六號、六十八年臺上字第二七七二號判例參照）。次按刑法第三
      百二十九條之準強盜罪，非以傷人為當然之手段，若具有普通傷害故意，且發
      生普通傷害結果，自應另負普通傷害罪責。被告侵入臺中市○區○○路二三四
      號該辦公大樓，先竊取不詳人士所有之手電筒一支、手套一付後，再接續於該
      建築物之十二樓家扶基金會辦公室，竊取螺絲起子，再持客觀上足供兇器使用
      之螺絲起子，竊取其他財物。嗣因觸動警報器，保全人員即告訴人前往察看，
      準備加以逮捕。被告為脫免逮捕，竟持告訴人所掉落之警棍毆打告訴人而施以
      強暴行為，致告訴人受有頭部外傷併左側頭顱頂部撕裂傷、右側前額撕裂傷等
      傷害，核其所為，係犯刑法第三百二十九條之攜帶兇器竊盜，因脫免逮捕，而
      當場施以強暴罪，應依同法第三百三十條第一項科以刑罰及刑法第二百七十七
      條第一項之普通傷害罪。
（三）公訴人雖漏未論及被告竊取上揭手電筒一支、手套一付、螺絲起子之竊盜犯行
      ，然此部分因與起訴書上所載被告竊取家扶基金會內其他財物部分，係被告基
      於單一之竊盜犯意，以單一之舉動，接續進行一同竊盜犯行，為接續犯實質上
      一罪，是本院就之應併予審究。
（四）再公訴人雖認被告前揭竊盜行為，另該當刑法第三百二十一條第一項第一款規
      定之夜間侵入有人居住之建築物之構成要件，及被告前開準強盜犯行，另有為
      防護贓物，而當場施強暴之行為。然查：(1)本件案發地點臺中市○區○○路二
      三四號該大樓，係一辦公大樓，除了公司行號以外，並未有一般住宅，且晚上
      並未有人居住於該棟大樓，有警員林漢嘉所製作之臺中市警察局第一分局專案
      查訪工作報告表二紙在卷足參，是被告前揭時間，侵入該建築物時，並未有人
      於該建築物內居住；(2)再告訴人丙○○於本院審理時以證人身分結證稱：伊當
      時看到被告時，是在十二樓的大門前，伊見到被告時，被告剛好從辦公室裡面
      跑出來，伊只有看到被告從裡面跑出來，急著追趕他，並未見到如偵查卷第三
      一頁所示的這些贓物（見本院九十四年三月四日審理筆錄）等語明確，是被告
      之所以對告訴人施以強暴行為，係為了脫免逮捕，並非為了防護贓物。是公訴
      人前揭所指，尚有誤會。
（五）被告係以一強暴行為，同時觸犯刑法第三百二十九條之準強盜罪及刑法第二百
      七十七條第一項之普通傷害罪，為想像競合犯，依刑法第五十五條規定，從一
      重以刑法第三百二十九條之準強盜罪論處，並依同法第三百三十條第一項規定
      之刑度，科以刑罰。公訴人認被告所犯上揭準強盜、普通傷害罪二罪間，具有
      方法、結果之牽連犯關係，尚有未洽，併此敘明。
（六）爰審酌被告曾多次竊盜、違反麻醉藥品管理條例犯行，有臺灣高等法院被告全
      國前案紀錄表及臺灣臺中地方法院檢察署刑案資料查註紀錄表附卷可稽，品行
      非佳，無悛悔向上之心，並斟酌被告犯罪動機在於竊取他人財物花用，於事跡
      敗露將遭逮捕之際，猶施強暴行為傷害他人身體，犯罪手段難謂平和，不僅對
      被害人身體造成傷害，更嚴重危害被害人免於恐懼之自由，惡性非輕，惟考及
      其犯後坦承部分犯行，且所竊得之財物業已發還被害人等一切情狀，量處如主
      文所示之刑，以示懲儆。至扣案之手套一付、手電筒、螺絲起子各一支，並非
      被告所有，是就此部分，本院無從為沒收之諭知，末此敘明。
據上論斷，應依刑事訴訟法第二百九十九條第一項前段，刑法第三百二十九條、第三
百三十條第一項、第二百七十七條第一項、第五十五條，罰金罰鍰提高標準條例第一
條前段，判決如主文。
中      華      民      國    九十四    年      三      月    二十五    日
                                    臺灣臺中地方法院刑事第五庭
                                        審判長  法  官  賴恭利
                                                法  官  林慧貞
                                                法  官  劉麗瑛
右正本證明與原本無異。
如不服本判決，應於送達後十日內向本院提出上訴狀（須附繕本），上訴於臺灣高等
法院臺中分院。
                                                書記官
中      華      民      國    九十四    年      三      月    二十五    日
附錄論罪科刑法條
刑法第三百二十九條
竊盜或搶奪，因防護贓物、脫免逮捕或湮滅罪證，而當場施以強暴脅迫者，以強盜論
。
刑法第三百三十條
犯強盜罪而有第三百二十一條第一項各款情形之一者，處七年以上有期徒刑。
前項之未遂犯罰之。
刑法第二百七十七條
傷害人之身體或健康者，處三年以下有期徒刑、拘役或一千元以下罰金。
犯前項之罪因而致人於死者，處無期徒刑或七年以上有期徒刑；致重傷者，處三年以
上十年以下有期徒刑。
